【裁判字號】    90,判,2135
【裁判日期】    901115
【裁判案由】    商標評定
【裁判全文】
最  高  行  政  法  院  判  決                    九十年度判字第二一三五號
    原      告  倍而林貿易股份有限公司
    代  表  人  甲○○
    被      告  經濟部智慧財產局
    代  表  人  陳明邦
右當事人間因商標評定事件，原告不服行政院中華民國八十八年十二月七日台八十八
訴字第四四三三二號再訴願決定，提起行政訴訟。本院判決如左︰
    主  文
原告之訴駁回。
訴訟費用由原告負擔。
    事  實
緣原告於民國八十六年六月十日以「FKT」 商標，指定使用於商品及服務分類表第七
類之軸承、軸承座、軸承套商品，申請註冊，經被告經濟部中央標準局（八十八年一
月二十六日改制為經濟部智慧財產局）審查核准，列為註冊第八○七三五二號商標（
下稱系爭商標）。嗣關係人台勵企業有限公司以該商標有違行為時商標法第三十七條
第一項第七款及第十二款之規定，對之申請評定，經被告審查，為系爭商標應作為無
效之評決，發給中台評字第八七○五五二號商標評定書。原告不服，提起訴願、再訴
願，遞遭決定駁回，遂提起行政訴訟。茲摘兩造訴辯意旨於次：
甲、原告起訴意旨略謂：
一、關係人所稱其銷售使用「FKT」 商標之軸承之金額達新臺幣（以下同）千萬元以
    上，是將很多軸承廠牌如NHB、NMB、NSK、K0Y0、NACHI、GPZ 等之銷售金額所累
    加，並非是「FKT」單一廠牌的銷售金額。
二、依訴願決定書所言，關係人於八十五年曾申請註冊「FKT」 商標，認為該商標之
    信譽在系爭商標申請註冊時已為我國消費者及競爭同業之原告所熟知，而認原告
    有襲用他人已使用之商標或標章之嫌，而此「他人」，應指關係人。但事實上，
    使用據以核駁商標之產品，為關係人自大陸所進口，並非關係人所擁有；且關係
    人並未完成據以核駁商標之註冊，何有原告襲用他人已使用之商標或標章之問題
    。
三、關係人於八十五年申請「FKT」 商標之註冊，經核駁之原因，乃該商標與已於國
    內註冊之「FK」商標類似，且指定使用之商品及服務類別為機械類，依商標法第
    三十七條第一項第十二款規定不得註冊。而原告在八十六年申請系爭「FKT」 商
    標註冊，指定使用於軸承及軸承套等商品類別，且經准許，乃因為註冊之商品及
    服務類別，限於軸承及軸承套等，且只有「FKT」 三個英文，故被告核准系爭商
    標之註冊，應屬明確。
四、在原告申請系爭商標註冊之前，並未有類似之商標註冊於前，是原告申請註冊之
    「FKT」 商標，並未有商標法第三十七條第一項第七款規定之「相同或近似於他
    人著名之商標或標章有致公眾混淆誤認之虞」，及第十二款規定之「相同或近似
    於他人同一商品或類似商品之註冊商標者」情形。又關係人並未取得系爭商標的
    權利，原不得為任何主張，自不得以其僅提出申請之事實，認定其有權對原告為
    主張，否則將違反商標法對商標註冊者的保護用意。再就使用此商標之時間言，
    原告早在八十五年時就已進口及銷售使用此商標之軸承，故原告並未有上開二款
    規定之情事。
五、綜上所述，原處分及一再訴願決定，實屬違誤，請併予撤銷等語。
乙、被告答辯意旨略謂︰
一、按商標圖樣襲用他人之商標或標章有致公眾誤信之虞者，不得申請註冊，為行為
    時商標法第三十七條第一項第七款所規定。該款之適用，指以不公平競爭之目的
    ，非出於自創而抄襲他人已使用之商標或標章申請註冊並有致公眾誤信之虞者，
    所襲用者不以著名商標或標章而使用於同一或類似商品為限，復為同法施行細則
    第三十一條所明定。又行為時商標法第三十七條第一項第七款規定之適用，並不
    以被襲用之他人之商標或標章已註冊為必要。
二、本件關係人自八十四年間即先以「FKT」 商標使用於軸承等商品，早於系爭商標
    八十六年六月十日申請註冊前即行銷國內，銷售金額達千萬元以上，凡此有關係
    人檢送之八十四年九月、八十五年八月銷售發票、八十四年九月至八十六年六月
    客戶銷貨明細表、關係人申請註冊「FKT」 商標資料影本及軸承實物附原卷可稽
    ，該商標所表彰商品之信譽應為我國消費者及屬競爭同業之原告所知悉，原告以
    相同之外文作為系爭「FKT」 商標圖樣申請註冊，指定使用於類似之軸承、軸承
    座、軸承套商品，難謂無仿襲之嫌，並有使一般消費者對其表彰商品之來源或產
    銷發生混淆誤信而購買之虞，從而系爭商標之註冊應作為無效。又本件原處分並
    未以系爭商標有違註冊時商標法第三十七條第一項第十二款之規定，作為評決系
    爭商標之註冊應作為無效之理由，原告所訴系爭商標無註冊時商標法第三十七條
    第一項第十二款規定云云，核非原處分評決之範圍，自勿庸再行論究。至所舉原
    告八十五、八十六年使用「FKT 」商標之進口報單影本二份，仍不影響系爭商標
    有前述致公眾誤信之虞之認定。
三、綜上所述，原告之訴顯無理由，請予駁回等語。
    理  由
一、按商標圖樣襲用他人之商標或標章有致公眾誤信之虞者，不得申請註冊，為行為
    時商標法第三十七條第一項第七款所規定，該款之適用，指以不公平競爭之目的
    ，非出於自創而抄襲他人已使用之商標或標章申請註冊並有致公眾誤信之虞者，
    所襲用者不以著名商標或標章而使用於同一或類似商品為限，復為同法施行細則
    第三十一條所明定。又行為時商標法第三十七條第一項第七款規定之適用，並不
    以被襲用之他人之商標或標章已註冊為必要。
二、本件原告於八十六年六月十日以系爭商標，指定使用於商品及服務分類表第七類
    之軸承、軸承座、軸承套商品，申請註冊，經被告審查核准。嗣關係人以系爭商
    標有違行為時商標法第三十七條第一項第七款及第十二款之規定，對之申請評定
    ，經被告審查，為系爭商標應作為無效之評決，原告不服，循序提起行政訴訟，
    以如事實欄所示各節，據為爭執。經查：
（一）本件關係人自八十四年間即以「FKT」 商標使用於軸承等商品，早於系爭商標
      八十六年六月十日申請註冊前即行銷國內，銷售金額達千萬元以上，此有關係
      人檢送之八十四年九月、八十五年八月銷售發票、八十四年九月至八十六年六
      月客戶銷貨明細表、關係人申請註冊「FKT」 商標資料影本及軸承實物附於原
      處分卷可稽，該商標所表彰商品之信譽，應為我國消費者及屬競爭同業之原告
      所知悉，原告以相同之外文作為商標圖樣申請註冊，指定使用於類似之軸承、
      軸承座、軸承套商品，難謂無仿襲之嫌，並有使一般消費者對其表彰商品之來
      源或產銷者發生混淆誤信而購買之虞，縱據以核駁商標未經註冊，揆諸首開規
      定及說明，原告原不得申請註冊。
（二）依關係人所提出之八十四年九月至八十六年六月客戶銷貨明細表所載，關係人
      所銷售者均為使用「FKT」商標之商品，原告謂關係人係將很多軸承廠牌如NHB
      、NMB、NSK、K0Y0、NACHI、GPZ等之銷售金額累加，始達千萬元云云，並非可
      採。原告又稱據以核駁商標之產品，為關係人自大陸所進口，並非關係人所擁
      有云云，惟未據原告提出證據以證實之，亦非可取。
（三）本件原處分並未以系爭商標有違行為時商標法第三十七條第一項第十二款之規
      定，作為評決系爭商標之註冊應作為無效之理由，原告主張系爭商標無違註冊
      時商標法第三十七條第一項第十二款規定云云，核非本件所應審究。再者，原
      告主張其早已於八十五年時就已進口及銷售使用此商標之軸承，並提出進口報
      單為證，惟原告此項主張縱屬實情，仍不影響系爭商標有前述致公眾誤信之虞
      之認定。
三、綜上所述，本件被告所為處分，核無違誤，一再訴願決定遞予維持，亦無不合，
    原告起訴意旨求予撤銷，為無理由，應予駁回。
據上論結，本件原告之訴為無理由，依行政訴訟法施行法第二條、行政訴訟法第九十
八條第三項前段，判決如主文。
中      華      民      國      九十     年     十一    月     十五     日
                          最 高 行 政 法 院 第 四 庭
                                審 判 長 法  官      葉  振  權
                                         法  官      蔡  進  田
                                         法  官      吳  錦  龍
                                         法  官      劉  鑫  楨
                                         法  官      吳  明  鴻
右  正  本  證  明  與  原  本  無  異
                                         法院書記官  阮  桂  芬
中      華      民      國      九十     年       十一      月    十六  日


司法院資訊處製作；財團法人民間司法改革基金會備份。
